臺灣高等法院刑事判決
110年度上訴字第2809號
上  訴  人  
即  被  告  江宗霖（原名蔡政諺）

選任辯護人  林祐增律師
            楊偉毓律師
            葉慶人律師
上列上訴人因毒品危害防制條例案件，不服臺灣新北地方法院11
0年度訴字第203號，中華民國110年5月25日第一審判決（起訴案
號：臺灣新北地方檢察署109年度偵字第40363號、109年度偵字
第41028號、110年度偵字第3012號），提起上訴，本院判決如下
：
    主  文
上訴駁回。
    事  實
一、江宗霖意圖營利，基於製造混合第二級毒品甲基安非他命、
    3,4-亞甲基雙氧甲基安非他命、第三級毒品硝甲西泮、3,4-
    亞甲基雙氧苯基乙基胺丁酮、4-甲基甲基卡西酮、第四級毒
    品硝西泮等毒品成分咖啡包後售出牟利之犯意，於民國109
    年9 月間某時許，在新北市三重區堤防某處，向真實姓名年
    籍不詳、綽號「阿傑」男子以新臺幣（下同）10餘萬元購入
    毒品原料後，於109 年9 月間某時許，在新北市○○區○○路00
    0 號0樓居所，以毒品原料摻雜特定比例之果汁粉、再行封
    裝之方式，製造如附表一編號1 、4 及附表二編號1 所示的
    毒品咖啡包。嗣於同年11月4 日10時許，在新北市○○區○○路
    0 段000 巷00弄00號前，以39萬1,000 元、將其所製造之如
    附表二編號1所示的毒品咖啡包1700包（摻有微量甲基安非
    他命、硝甲西泮、硝西泮毒品成分）販售與蔡雅郃。嗣經警
    持臺灣新北地方法院核發搜索票，於109 年11月9 日搜索江
    宗霖上開居所及附設停車位，扣得江宗霖所有之橘色圓形藥
    錠1 包（經鑑驗含第四級毒品硝西泮，附表一編號12）、毒
    品咖啡包746 包（附表一編號1至11）、電子磅秤1 臺、分
    裝袋1 包、帳冊1 本、果汁粉4 包等物、黑色提袋1 個、登
    入線上遊戲所用以與購毒者聯繫之IPHONE、IPHONE11 Pro M
    ax手機共3 支（詳附表一編號13至22 ）。
二、江宗霖於109 年7 月24日凌晨某時許，在其新北市○○區○○路
    000 號社區樓下，基於同時無償轉讓混合第二級毒品甲基安
    非他命、第三級毒品硝甲西泮、第四級毒品硝西泮之犯意，
    無償轉讓含微量甲基安非他命、微量硝甲西泮、微量硝西泮
    外觀狀似咖啡包之毒品與王威澧。嗣於109 年7 月26日22時
    40分許，經警持臺灣新北地方法院核發之搜索票至王威澧之
    新北市○○區○○路0 段000 號0 樓居處執行搜索，扣得上開白
    底蘋果圖案外觀狀似咖啡包之毒品194 包（鑑驗含微量甲基
    安非他命、微量硝甲西泮、微量硝西泮成分）。　
三、案經新北市政府警察局板橋分局報請臺灣新北地方檢察署檢
    察官偵查起訴。
    理  由
壹、程序部分
    按被告以外之人於審判外之陳述，雖不符合同法第159 條之
     1 至第159 條之4 之規定，但經當事人於審判程序同意作
    為證據，法院審酌該言詞陳述或書面陳述作成時之情況，認
    為適當者，亦得為證據；當事人、代理人或辯護人於法院調
    查證據時，知有第159 條第1 項不得為證據之情形，而未於
    言詞辯論終結前聲明異議者，視為有前項之同意，刑事訴訟
    法第158 條之4 、第159 條之5 分別定有明文。本判決下列
    所引用被告以外之人於審判外各項供述證據，當事人均不爭
    執各該證據之證據能力（見本院卷第110至116頁），且未於
    本院言詞辯論終結前聲明異議，本院審酌此等證據資料取得
    及製作時之情況，尚無違法不當及證明力明顯過低之瑕疵，
    以之作為證據應屬適當；另本判決後述所引之各項非供述證
    據，無證據證明係實施刑事訴訟程序之公務員以不法方式所
    取得，且亦無證據證明係非真實，復均與本件待證事實具有
    關聯性，是依刑事訴訟法第158 條之4 之反面解釋，當有證
    據能力；又前開供述與非供述證據復經本院於審理期日中合
    法調查，自均得為本案證據使用。
貳、本院認定犯罪事實之證據及理由
一、訊據上訴人即被告江宗霖（下稱被告）對於上揭事實坦承不
    諱（見本院卷第112頁、第143頁），核與證人蔡雅郃、證人
    王威澧之供述相符（見109偵40363卷第54至56頁、原審卷第
    57至62頁、109偵41028卷第84至86頁），並有新北市政府警
    察局板橋分局偵查隊搜索扣押筆錄、扣押物品目錄表、台灣
    檢驗科技股份有限公司濫用藥物檢驗報告、監視器影像截圖
    、內政部刑事警察局鑑定書、現場勘察報告、臺北榮民總醫
    院毒品成分鑑定書（一）、（二）、扣案物品照片在卷可參
    （見109偵41028卷第23至26頁、第31頁反面、32頁反面、第
    33頁反面、第37至46頁、第127至128頁、第137至143頁、11
    0偵3012第65頁、第72頁、109偵40363卷第85頁、第111頁、
    第113至128頁反面），堪認被告任意性自白與事實相符。
二、販賣毒品營利意圖之認定
　　被告於偵查中坦承每包毒品咖啡包成本約200元，賣予蔡雅
    邰1700包，每包賺30元等情（見109偵40363卷第106頁反面
    至107頁），足見被告確實有透過此次販毒獲取至少51000 
    元之利益，從而，被告有販賣混合第二、三、四級毒品之咖
    啡包牟利的意圖，應可認定。  
三、被告轉讓給王威澧的毒品部分，符合毒品危害防制條例第8 
    條第6 項、轉讓毒品加重其刑之數量標準第2 條第1項第2 
    至4 款的規定
  ㈠現行毒品重量統計方式係分別以毛重、淨重及純質淨重為計
    量方式，而毛重，是指疑似毒品物質加裝載容器之重量。淨
    重是指疑似毒品物質之重量。純質淨重是指疑似毒品物質重
    量乘上毒品純度（%） 之所的數據。
  ㈡按轉讓毒品達一定數量者，加重其刑至二分之一，其標準由
    行政院定之，毒品危害防制條例第8 條第6 項定有明文；而
    依行政院為因應毒品危害防制條例第11條修正施行，於98年
    11月20日修正施行之「轉讓毒品加重其刑之數量標準」第2
    條第1 項規定：「轉讓毒品達一定數量者，加重其刑至二分
    之一，其標準如下一、第一級毒品：淨重五公克以上。二、
    第二級毒品：淨重十公克以上。三、第三級毒品：淨重二十
    公克以上。四、第四級毒品：淨重二十公克以上。」、第2
    項規定：「前項所稱淨重，指除去包裝後之毒品重量  。」
    ，其中有關毒品「淨重」之規定，係指除去包裝後之毒品重
    量而言，並非指純質淨重。
　㈢查扣毒品鑑定方式有「定性」及「定量」2 種，分別用以檢
    出「毒品成分類別」以及「毒品純度多寡」。警察機關查獲
    少量疑似毒品案件，特別是近來新興毒品種類林立，送請非
    政府機關鑑驗時，「定性」分析已需花費一筆費用，因應法
    務部統計所需，再進行「定量」分析時，又需另外計費，所
    費不貲。總統府司法改革國是會議第五分組第四次會議結論
    ，以朝向不管毒品有無添加物，只看毒品「淨重」，以節省
    司法警察查緝毒品的成本。而上開轉讓毒品加重其刑之數量
    標準規定，即係以此考量僅規定毒品淨重，而非如毒品危害
    防制條例第11條第3至6項以毒品純質淨重做為規範對象，故
    無須以定量分析再予以確認毒品純質重量為何。 
　㈣經查：被告於原審本院審理程序自承其轉讓給王威澧的毒品
    咖啡包為白底蘋果圖樣（哈密瓜口味）包裝，即為內政部警
    政署刑事警察局109 年8 月24日刑鑑字第1090082319號鑑定
    書上所載的毒品咖啡包- 哈密瓜（偵41028 卷第127至128 
    頁），共194 包，上開毒品咖啡包中（編號B1至B194）經鑑
    定後認含有微量的第二級毒品甲基安非他命、第三級毒品硝
    甲西泮、第四級毒品硝西泮，故此等咖啡包確實含有上開毒
    品成分，且上開毒品咖啡包總淨重為764.01公克，不論從第
    二級、第三級、第四級毒品的角度來看，除去包裝後之毒品
    重量，都已超過「轉讓毒品加重其刑之數量標準」的標準，
    故已符合毒品危害防制條例第8 條第6 項、轉讓毒品加重其
    刑之數量標準第2 條第1項第2 至4 款之加重其刑的標準。
    被告之辯護人主張應以毒品純質淨重為計算並未符合加重標
    準云云，即非可採。
四、本件事證已臻明確，被告販賣及轉讓毒品之犯行應堪認定。
五、論罪科刑
  ㈠因製造毒品與販賣毒品的法定刑均相同，依後階段行為吸收
    前階段行為理論，其製造毒品之前階段應為後階段之販賣行
    為所吸收，僅論以販賣毒品一罪。就犯罪事實一的行為，被
    告先是製造毒品咖啡包，而毒品咖啡包的製作本身應該就是
    為了便於販售，被告也隨後就將製作好的毒品咖啡包販賣給
    蔡雅郃，其製造毒品的行為應該為販賣毒品所吸收。佐以被
    告江宗霖所販賣之毒品係第二、三、四級毒品（分別係第二
    級毒品甲基安非他命、第三級毒品硝甲西泮、第四級毒品硝
    西泮）所混合之毒品，依按毒品危害防制條例第9 條第3 項
    規定「犯前5 條之罪而混合2 種以上之毒品者，適用其中最
    高級別毒品之法定刑，並加重其刑之2 分之1 」，且立法也
    載明認「本項係屬分則之加重，為另一獨立之犯罪型態」，
    本件被告販賣混合如犯罪事實欄一所載之毒品咖啡包，即係
    混合2 種以上之毒品，依毒品危害防制條例第9 條第3 項規
    定，應依販賣第二級毒品之法定刑加重其刑（無期徒刑除外
    ）。核被告犯罪事實一所為係犯毒品危害防制條例第4條第2
    項、第9條第3項之販賣第二級毒品而混合二種以上之毒品罪
    。
  ㈡被告轉讓給王威澧的毒品咖啡包總淨重為764.01公克，依「
    轉讓毒品加重其刑之數量標準」規定，不論從第二、三、四
    級毒品以觀，都超過第2 條規定所示的重量，因此應依毒品
    危害防制條例第8 條第6 項規定加重其刑。又此毒品咖啡包
    是混合了第二級毒品甲基安非他命、第三級毒品硝甲西泮、
    第四級毒品硝西泮，依照上段所述，也應依毒品危害防制條
    例第9 條第3 項規定，即以轉讓第二級毒品達一定重量罪之
    法定刑論遞加重其刑。核被告犯罪事實二所為係犯毒品危害
    防制條例第8條第6項、第9條第3項之轉讓第二級毒品達淨重
    10公克以上而混合二種以上之毒品罪。
  ㈢被告上開販賣毒品、轉讓毒品之行為，犯意各別，行為互殊
    ，應予分論併罰。
  ㈣刑之加重
  ⒈累犯 
    被告前因毒品案件，經原審以108 年度審易字第519號判決
    判處有期徒刑4 月確定，於108 年8 月7 日徒刑易科罰金執
    行完畢。被告上開前科紀錄，有本院被告前案紀錄表在卷可
    參，其受徒刑執行完畢後，5 年內故意再犯有期徒刑以上之
    本罪，為累犯，除無期徒刑不得加重外，均爰依刑法第47條
    第1 項之規定加重其刑。至司法院釋字第775 號解釋，依解
    釋文及理由之意旨，係指構成累犯者，不分情節，一律加重
    最低本刑，於不符合刑法第59條所定要件之情形下，致生行
    為人所受之刑罰超過其所應負擔罪責之個案，不符罪刑相當
    原則、比例原則。於此範圍內，在修正前，為避免發生上述
    罪刑不相當之情形，法院就該個案應裁量是否加重最低本刑
    ；依此，該解釋係指個案應量處最低法定刑、又無法適用刑
    法第59條在內減輕規定之情形，法院應依此解釋意旨裁量不
    予加重最低本刑，經核本案被告之犯罪情節，並無上開情事
    ，尚無依上開解釋意旨裁量不予加重最低本刑之餘地，併此
    指明。
  ⒉毒品危害防制條例第9 條第3 項規定及轉讓毒品加重其刑之
    數量標準
　　本案被告所犯的販賣第二級毒品罪，因其販賣之毒品咖啡包
    有混合多種毒品，已詳如前述，應依毒品危害防制條例第9 
    條第3 項規定，除無期徒刑不得加重外，應依販賣第二級毒
    品之法定刑加重其刑；又被告轉讓第二級毒品予王威澧，該
    等咖啡包亦係混合多種毒品已如前述，應依毒品危害防制條
    例第9 條第3 項規定，應依轉讓第二級毒品之法定刑加重其
    刑，又本次轉讓的毒品亦已超過「轉讓毒品加重其刑之數量
    標準」規定的數量，因此必須依毒品危害防制條例第8 條第
    6 項規定遞加重其刑。
  ㈤刑之減輕
  ⒈毒品危害防制條例第17條第2 項規定
　　被告於偵查及歷次審判中均曾經自白犯罪，應依毒品危害防
    制條例第17條第2 項規定，減輕其刑。
  ⒉不適用毒品危害防制條例第17條第1 項規定
　　被告雖有供出綽號「阿傑」之毒品上游供警查緝，惟依臺灣
    新北地方檢察署110年3月30日新北檢德贊109偵41028字第11
    00029920號函、新北市政府警察局板橋分局110年3月29日新
    北警板刑字第1103845927號函覆（見原審卷297頁、第299頁
    ），均未依被告供述而查獲相關毒品上手或共犯「阿傑」到
    案之情事，自無從依毒品危害防制條例第17條第1 項規定減
    輕其刑。
　⒊不適用刑法第59條之理由
　　又本案被告不論係販賣或轉讓毒品，每次行為所涉及的毒品
    咖啡包數量非常龐大（上百、上千包），依照一般社會通念
    ，難認販賣或轉讓此等數量的毒品咖啡包會在客觀上引起一
    般人同情，認其犯罪之情狀顯可憫恕，因此被告於本案所犯
    之罪，皆無從依刑法第59條減輕其刑。
　㈥本案就被告分別具有刑之加重及減輕事由，依法先加後減之
    。
參、上訴駁回之理由
一、原審認被告所犯販賣第二級毒品而混合二種以上之毒品罪，
    及轉讓第二級毒品而混合二種以上之毒品達一定數量罪，事
    證明確，以行為人之責任為基礎，審酌被告正值壯年，無視
    於國家杜絕毒品危害之禁令，竟販賣、製造、轉讓本案犯罪
    事實欄一、二所載的毒品咖啡包，足以使購買或施用者導致
    生理及心理毒害，且毒品常會使人產生依賴性，而被告竟為
    圖不法私利，為本案犯罪事實欄一所載之販賣行為，亦無償
    為本案犯罪事實二所載之轉讓行為，造成流毒無窮之社會傷
    害，戕害國民身心健康，也危害社會治安。又考量本件轉讓
    毒品咖啡包的數量達194 包；販賣毒品咖啡包的數量達1700
    包，且收受之價金高達39萬1 千元，規模非小，然被告自偵
    查中即坦白承認犯行，應有深悟己非之意，兼衡被告的家庭
    狀況及智識程度（高中畢業，從事工地、廟務，每月收入平
    均約3 萬元，要扶養母親）、素行、動機、手段等一切情狀
    ，就被告所犯2 罪，分別量處有期徒刑6年、10月，並定其
    應執行有期徒刑6年6月；另就沒收部分說明㈠被告於本案犯
    罪事實一之犯行，向蔡雅郃收取39萬1,000 元，係犯本案之
    犯罪所得，雖未扣案，依刑法第38條之1 第1 項前段宣告沒
    收，並依同條第3 項規定，諭知於全部或一部不能沒收或不
    宜執行沒收時，追徵其價額。㈡附表一編號1 、4 之毒品咖
    啡包經鑑驗後確實含有第二級毒品甲基安非他命成分，除鑑
    定用罄部分外，依毒品危害防制條例第18條第1 項前段規定
    宣告沒收銷燬之。㈢扣案如附表一編號12至16及20所示之物
    ，是本案犯罪所用，且為被告實際持用之物，依毒品危害防
    制條例第19條第1 項之規定沒收。經核原審上開認事用法，
    均無違誤，量刑亦稱允恰。
二、被告上訴意旨略以：被告到案後旋即坦承犯行，且供出上游
    「阿傑」，由其歷次警詢、偵查筆錄可見，縱本案最終未能
    依被告之供述而查獲上手「阿傑」，但此時仍應作為被告犯
    後量刑之參考，原審判決漏未斟酌此情，有量刑不當之情事
    ：又被告轉讓予王威澧之哈密瓜圖案的毒品咖啡包194包，
    其中每包所含第二、三、四級毒品均屬「微量」，純度未達
    1%，換算毒品之純質淨重未達8公克，然宥於「轉讓毒品加
    重其刑之數量標準」之規定，原審判決仍依毒品危害防制條
    例第8條第6項規定加重其刑，但上開客觀事實仍應作為量刑
    之考量，原審判決似未斟酌此情，實有未足之處等語。
三、惟查：
　㈠關於被告轉讓給王威澧的毒品部分，符合毒品危害防制條例
    第8 條第6 項、轉讓毒品加重其刑之數量標準第2 條第1項
    第2 至4 款的規定應予加重其刑，業如前述，被告之辯護人
    主張應依毒品純質計算重量，顯與法條規定未合，自無足採
    。
　㈡另按刑事審判旨在實現刑罰權分配正義，故法院對有罪被告
    科刑，應符合罪刑相當原則，使輕重得宜，罰當其罪，以契
    合社會法律感情，此所以刑法第57條明定科刑時應審酌一切
    情狀，尤應注意該條所列10款事項以為科刑輕重之標準，俾
    使法院就個案量刑，能斟酌至當。量刑輕重係屬事實審法院
    得依職權自由裁量事項，苟已斟酌刑法第57條各款所列情狀
    而未逾越法定刑度，不得遽指為違法。原判決已以被告之責
    任為基礎，詳予審酌刑法第57條各款所列情形，為科刑輕重
    標準之綜合考量，在法定刑度內，斟酌科刑，量處有期徒刑
    6年、10月，已屬從輕量刑。被告徒以前詞主張原審量刑過
    重，請求再予輕判云云，難認有據。
四、綜上，被告之上訴為無理由，應予駁回。
據上論斷，應依刑事訴訟法第368條，判決如主文。
本案經檢察官劉異海到庭執行職務。
中　　華　　民　　國　　111 　年　　3 　　月　　9 　　日
                  刑事第十二庭  審判長法　官  陳如玲
　　　　　　　　　                    法　官  蔡如惠
　　　　　　　　　　　　　　　　　　　法　官  廖建瑜
以上正本證明與原本無異。
如不服本判決，應於收受送達後20日內向本院提出上訴書狀，其
未敘述上訴之理由者並得於提起上訴後20日內向本院補提理由書
（均須按他造當事人之人數附繕本）「切勿逕送上級法院」。
                                      書記官　邵佩均　
中　　華　　民　　國　　111 　年　　3 　　月　　9 　　日
　　　　　　　　　　　　　　　　　　　　　
附表一：

編號 扣案物名稱及數量 1 ●毒品咖啡包（哈密瓜圖案）179 包。 2 毒品咖啡包（貓頭鷹粉紅色圖案）155包。 3 毒品咖啡包（黑色星戰圖案）230包。 4 毒品咖啡包（紅色蘋果圖案）28包 5 毒品咖啡包（彩虹惡魔圖案）19包 6 毒品咖啡包（紅惡魔翅膀圖案）33包。 7 毒品咖啡包（青蘋果圖案）29包。 8 毒品咖啡包（Aape圖案）34包。 9 毒品咖啡包（藍色貓頭鷹圖案）30包。 10 毒品咖啡包（金色包裝）6包。 11 毒品咖啡包（銀色包裝）3包。 12 橘色藥錠1包。 13 果汁粉4包。 14 青蘋果空包裝袋40個。 15 音符空包裝袋15個。 16 塑膠分裝袋1包。 17 電子磅秤1臺。 18 黑色提袋1包。 19 帳冊1本。 20 黑色Iphone 1支。 21 玫瑰金Iphone 1支。 22 綠色Iphone 11 proMax 1支。 備註 一、關於編號1 的毒品咖啡包數量，雖然扣押物品目錄表係記載178 包，然新北市政府警察局板橋分局職務報告中指出警察於扣押時之清點有誤，應以鑑定報告書所載之數量為準，故應為179 包。 二、編號12，於扣押物品目錄表係記載粉紅色藥錠，然該藥錠經檢視卷內照片後，應為橘色，且經鑑定後，該藥錠含有硝西泮【耐妥眠】成分；偵41028 卷第154 頁） 三、卷證出處：扣押物品目錄表、內政部警政署刑事警察局109 年12月22日刑鑑字第1098022844號鑑定書、準備程序筆錄、新北市政府警察局板橋分局職務報告、（偵41028 卷第23-29 、140-143頁、本院卷第171 頁）。 


附表二：

編號 扣案物名稱及數量 1 毒品咖啡包1700包。 2 高鐵車票2張。 3 手機1支（Iphone，銀色） 4 行李箱1個。 備註 卷證出處：扣押物品目錄表及內政部警政署刑事警察局110 年1 月28日刑鑑字第1098019514號鑑定書（偵40363 卷第15-17 、111 頁）。